【裁判字號】    86,易,2508
【裁判日期】    891228
【裁判案由】    業務侵占
【裁判全文】
臺灣士林地方法院刑事判決                        八十六年度易字第二五八號
    公  訴  人  臺灣士林地方法院檢察署檢察官
    被      告  丙○○
右列被告因業務侵占案件，經檢察官提起公訴 (八十六年度偵字第七三九一號)，本
院判決如左：
    主  文
丙○○連續意圖為自己不法之所有，以詐術使人將本人之物交付，處有期徒刑伍月，
緩刑年。
    事  實
一、丙○○係芳菲企業有限公司（下稱芳菲公司）負責人，自民國七十七年間起受託
    和亞實業有限公司（下稱和亞公司）代為向美商通用器材股份有限公司（下稱美
    商通用公司）辦理購買廢料之支付貨款及繳納進口稅費事宜，和亞公司則依約支
    付丙○○所購廢料買賣價金百分之五之佣金。詎丙○○竟基於意圖為自己不法所
    有之概括犯意，自八十四年一月間起至八十六年一月止，連續多次利用和亞公司
    不了解匯率變動及每次貨品單價、稅金不同情形，予以低價高報，使和亞公司陷
    於錯誤，溢付新台幣（以下同）六十一萬二千九百三十一元（每次溢付之金額如
    附表一、二所示）之貨款及稅款予丙○○。嗣和亞公司於八十六年間終止與丙○
    ○之委任關係，自行辦理報關及支付貨款事宜後，始悉上情。
二、案經和亞公司訴由臺灣桃園地方法院檢察署呈請臺灣高等法院檢察署移轉臺灣士
    林地方法院檢察署檢察官偵查起訴。
    理  由
一、訊據被告丙○○固坦承右揭向和亞公司溢收貨款及稅款之事實，惟否認有何詐欺
    犯行辯稱：該進口廢料是芳菲公司與美商通用公司直接購買，與和亞公司無關，
    告訴人匯給我的錢中不止有匯給通用的錢，還包括有稅金、手續費、佣金等。稅
    金中包括加上利潤，海關之稅額我有超收，利潤計算是以廢料重量乘以百分之四
    十，再乘以十五元，再乘以百分之十，加起來才是我收告訴人的稅金。手續費另
    計。佣金是以我貨款報價之百分之五或六收，手續費固定每月收五千元，不論次
    數。另外有一筆文件處理費也是固定一個月收五千元，這些金額是加在一起算在
    每一筆報價中，如果一個月不止一次，有二次，我仍然固定收手續費及文件處理
    費（詳本院八十六年十一月二十四日訊問筆錄），前開差價是我應得之不受約束
    之報酬云云，並提出台灣通用器材股份有限公司（下稱台灣通用公司）開立給芳
    菲公司之發票影本、補差價之通知單傳真影本、進口報單為證。經查：
    （一）右揭犯罪事實，業據告訴人和亞公司之代表人丁○○指訴甚詳，而告訴人
          確與美商通用公司簽有原料及成品廢料買賣合約，亦經告訴人提出與美商
          通用公司於八十四年十月一日簽訂之合約書影本一份為證。
    （二）再美商通用公司與和亞公司簽訂廢五金買賣合約後，報稅則均由被告之芳
          菲公司繳交貨款及稅金，因十年前左右要向美國通用公司買廢料，須先向
          國貿局申請輸入許可證，再到海關補稅，然後才可以放行，才可進口廢料
          ，我們公司規定要有執照的進出口商才可辦此項業務，當時和亞公司無進
          出口執照，芳菲公司有執照，所以和亞公司不能到國貿局申請輸入許可證
          ，我們訂約的對象是和亞公司，收貨也是由和亞公司收，芳菲只是代理和
          亞公司補稅、繳貨款，稅單均是芳菲公司名義。因台灣通用公司是代美國
          通用公司發廢料，因芳菲公司代和亞公司報關，所以（發票）我們開芳菲
          抬頭名義，因報關是用芳菲公司名義報關，但芳菲公司是代理和亞公司（
          辦理）報關業務及支付貨款，金額有問題，我們都找和亞。事後這些發票
          我們都做廢，因我們是代美國通用發廢料，用台灣通用公司去報關等情，
          亦據證人即台灣通用公司保稅部員工（已離職）乙○○、廢料部員工詹文
          治、環保部員工甲○○到庭結證甚詳（詳本院八十六年十月二十七日、八
          十八年二月一日訊問筆錄）。
    （三）此外，告訴人支付給被告之款項中，除稅金及貨款外，尚包括報關費、文
          件處理費及佣金，其中貨款若有不足，並由告訴人另補差額予被告，此為
          被告所自承，且有告訴人所提付款紀錄影本在卷可憑，果如被告所辯，伊
          係與美商通用公司簽約進口五金廢料後再轉售予告訴人，則其向告訴人所
          提報價，應已包含所有之成本及利潤，豈有再向告訴人收取前開報關費、
          文書處理費、佣金及貨款差額之理？足證被告僅係替告訴人和亞公司辦理
          向美商通用公司進口五金廢料之繳稅及支付貨款事宜，並由告訴人支付被
          告進口貨物貨款百分之五之佣金，事實上買賣契約係存在於告訴人與美商
          通用公司，而非被告經營之芳菲公司無訛。
    （四）被告以芳菲公司名義代理告訴人向美商通用公司進口五金廢料時，既已約
          定由和亞公司支付進口貨物貨款百分之五為佣金，詎被告竟仍利用美金兌
          換新台幣匯率變動之匯差及告訴人和亞公司不了解實際應付貨款及稅款之
          機會，予以低價高報，使告訴人陷於錯誤而如數支付，以圖賺取其中之差
          額，則被告主觀上確有為自已不法所有之意圖甚明，其所辯無詐欺之意圖
          ，無非係諉卸之詞，不足採信。本件事證明確，被告犯行，堪予認定，應
          依法論科。
二、核被告所為係犯刑法第三百三十九條第一項之詐欺取財罪。起訴書雖認被告所為
    係犯刑法第三百三十六條第二項之業務侵占罪，惟被告所得之財物係其施用詐術
    取得，已如前述，且檢察官於論告時亦已變更被告所犯法條為刑法第三百三十九
    條第一項之詐欺罪，併此敘明。被告先後多次犯行，時間緊接，方法相同，觸犯
    構成要件相同之罪名，顯係基於概括犯意為之，應依刑法第五十六條連續犯規定
    論以一罪，並加重其刑。爰審酌被告前無犯罪紀錄，品行尚佳，本次犯罪之動機
    、目的係為取財，其所詐取之金額及犯罪後尚未與被害人和解，賠償被害人之損
    害等一切情狀，量處如主文所示之刑示懲。又被告前未受有期徒刑以上刑之宣告
    ，有臺灣高等法院檢察署刑案紀錄簡覆表一份在卷可憑，其因一時貪慾，短於思
    慮，致觸犯本案犯行，其經此偵、審程序及刑之宣告後，諒知警惕，信無再犯之
    虞，本院認前開對其宣告之刑，以暫不執行為適當，爰併宣告緩刑三年，以啟自
    新。
據上論斷，應依刑事訴訟法第二百九十九條第一項前段、刑法第五十六條、第三百三
十九條第一項、第七十四條第一款，罰金罰鍰提高標準條例第一條前段，判決如主文
。
本案經檢察官陳傳宗到庭執行職務
中      華      民      國    八十九     年    十二     月     二十八   日
                                  臺灣士林地方法院刑事第二庭
                                          法  官  許  永  煌
右正本證明與原本無異。
如不服本判決，應於判決送達後十日內，向本院提出上訴狀。
                                          書記官  黃  秀  雲
中      華      民      國    八十九     年    十二     月     二十八   日
附錄本案論罪科刑法條全文
刑法第三百三十九條第一項：
  意圖為自己或第三人不法之所有，以詐術使人將本人或第三人之物交付者，處五年
  以下有期徒刑、拘役或科或併科一千元以下罰金。


司法院資訊處製作；財團法人民間司法改革基金會備份。
